【裁判字號】    96,訴,733
【裁判日期】    970226
【裁判案由】    偽證
【裁判全文】
臺灣士林地方法院刑事判決               96年度訴字第733號
公  訴  人  臺灣士林地方法院檢察署檢察官
被      告  甲○○
上列被告因偽證案件，經檢察官提起公訴（96年度偵字第7735號
），經被告於準備程序中就被訴事實為有罪之陳述，本院合議庭
裁定改由受命法官獨任進行簡式審判程序，並判決如下：
    主  文
甲○○犯偽證罪，處有期徒刑月，減為有期徒刑壹月又拾伍日
。
    事實及理由
一、本件被告甲○○所犯刑法第168 條偽證罪非死刑、無期徒刑
    或最輕本刑有期徒刑三年以上之罪，亦非高等法院管轄第一
    審案件，且於準備程序進行中，被告先就被訴事實為有罪之
    陳述，經告知被告簡式審判程序之旨，並聽取檢察官、被告
    之意見後，本院合議庭裁定由受命法官進行簡式審判程序，
    是本件之證據調查，依刑事訴訟法第273 條之2 規定，不受
    同法第159 條第1 項、第161 條之2 、第161 條之3 、第16
    3 條之1 及第164 條至第170 條規定之限制，合先敘明。
二、本件犯罪事實及證據除引用如附件檢察官起訴書之記載外，
    並補充如下：
（一）犯罪事實部分：甲○○前於民國88年間因毒品案件，施用
      第二級毒品部分經本院以88年度訴字第505 號判決處有期
      徒刑6 月確定，施用第一級毒品部分嗣同由本院以89年度
      訴更字第2 號判決有期徒刑7 月確定，並經本院以90年度
      聲字第3812號裁定定其應執行有期徒刑1 年確定，於91年
      2 月18日縮短刑期期滿執行完畢（於本案不構成累犯）。
（二）證據部分尚有被告甲○○於本院準備程序時之自白，及卷
      附案外人江坤河因本案起訴書犯罪事實欄所載之搶奪犯行
      ，嗣於96年9 月28日經臺灣高等法院以96年度上訴字第33
      21號判決有罪之刑事判決電腦影本，與江坤河（身分證統
      一編號：Ｚ000000000號）之臺灣高等法院被告前案紀錄表
      為證。
三、按於執行審判職務之公署審判時或於檢察官偵查時，證人、
    鑑定人、通譯於案情有重要關係之事項，供前或供後具結，
    而為虛偽陳述者，處七年以下有期徒刑，刑法第168 條定有
    明文。又按刑法上之偽證罪，不以結果之發生為要件，一有
    偽證行為，無論當事人是否因而受有利或不利之判決，均不
    影響其犯罪之成立。而該罪所謂於案情有重要關係之事項，
    則指該事項之有無，足以影響於裁判之結果者而言（最高法
    院71年臺上字第8127號判例參照）。核被告於江坤河所涉搶
    奪案件之偵查中，就江坤河是否有搶奪部分對案情有重要關
    係之事項，於供前具結，而為虛偽證言之行為，係犯刑法第
    168 條之偽證罪。查被告所虛偽陳述之案件，即江坤河涉犯
    之搶奪案件，前經臺灣高等法院於96年9 月26日以96年度上
    訴字第3321號判決後，雖已於同年11月1 日確定，有前述江
    坤河之臺灣高等法院被告前案紀錄表可按，惟被告於該案判
    決確定前，即於96年6 月8 日偵查中向檢察官自白其偽證犯
    行（見他字偵查卷第13-14 頁），應依刑法第172 條規定減
    輕其刑。至於公訴意旨雖稱：被告曾因施用毒品案件，經本
    院分別以88年度訴字第505 號判決處有期徒刑6 月，以89
    年度訴更字第2 號判決有期徒刑7 月確定，並由本院以90年
    度聲字第3812號裁定定其應執行有期徒刑1 年確定後，於91
    年2 月18日縮短刑期期滿執行完畢，故被告再犯本案已構成
    累犯，應依法加重其刑云云，惟被告固曾因施用毒品犯罪受
    有期徒刑之執行，但執行完畢日期既在91年2 月18日，此有
    臺灣高等法院被告前案紀錄表存卷為憑，本案被告故意犯偽
    證罪之時間卻在96年4 月11日，兩者相距已逾5 年，與刑法
    第47條第1 項規定受徒刑執行完畢後5 年以內故意再犯有期
    徒刑以上之罪的累犯要件不符，自無從加重其刑，公訴意旨
    此部分所認，應有誤會，併此敘明。爰審酌被告於作證時就
    案情重要事項為虛偽之證言，已對國家司法偵查之正確性產
    生重大危害，影響司法調查程序之進行，嚴重妨害司法正義
    之實現，並考量其犯罪動機、目的、手段，與犯後坦承犯行
    之態度等一切情狀，量處如主文所示之刑。又刑法第41條所
    稱犯最重本刑為五年以下有期徒刑之刑之罪者，係指法定最
    重本刑而言，並不包括依總則加重或減輕情形在內，刑法第
    172 條就犯偽證罪，於裁判或懲戒處分確定前自白者，應減
    輕或免除其刑之規定，雖列於刑法分則編，且係就個別之特
    定犯罪行為而設，然其立法目的與自首規定雷同，係在藉此
    優惠，鼓勵行為人及時悔悟，並早日發現真實，節省訴訟勞
    費，避免審判權遭受不當之侵害，此一規定，既未變更其犯
    罪類型，自屬相當於「總則」之減免其刑規定，其原有法定
    刑並不因此而受影響。則犯刑法第168 條之偽證罪，其法定
    刑為七年以下有期徒刑，縱行為人於所偽證之案件裁判確定
    前自白，經依同法第172 條規定減輕其刑，並宣告六個月以
    下有期徒刑者，仍無同法第41條諭知易科罰金標準之適用。
    再被告犯罪時間在96年4 月24日以前，合於中華民國九十六
    年罪犯減刑條例之減刑要件，所犯偽證罪，依該條例規定減
    刑如主文所示，惟本案被告所犯刑法第168 條之罪，既係「
    七年以下有期徒刑之罪」，且中華民國九十六年罪犯減刑條
    例第2 條第1 項規定復與「總則」之減免規定相當，即其法
    定刑並未因此減刑即受影響（無論減刑前、後，刑法第168
    條之法定本刑均係「七年以下有期徒刑」），尤以參照中華
    民國九十六年罪犯減刑條例第9 條之立法理由，核亦足見本
    條規定並非意在放寬、變更刑法第41條易刑處分之宣告要件
    ，而祇不過是本諸恤刑之旨，配合現行有效之刑法第41條規
    定，使所受宣告刑逾有期徒刑六月而不得易科罰金者，得因
    此減刑結果而併受易刑處分之宣告。準此，本案無論在依法
    減刑以前，乃至依法減刑以後，自均核無刑法第41條第1 項
    規定之適用，而不能併為易科罰金之諭知，附此敘明。
四、依刑事訴訟法第273 條之1 第1 項、第299 條第1 項前段、
    第310 條之2 、第454 條第2 項，刑法第168 條、第172 條
    ，中華民國九十六年罪犯減刑條例第2 條第1 項第3 款、第
    7 條，判決如主文。
五、如不服本判決，應於判決送達後10日內，向本院提出上訴狀
    。
本案經檢察官白忠志到庭執行職務。
中    華    民    國    97    年    2     月    26    日
                  刑事第三庭法  官  梁哲瑋
以上正本證明與原本無異。
                            書記官  陳玉瓊
中    華    民    國    97    年    3     月    3     日
附錄本案論罪科刑之法條
刑法第168條
（偽證罪）
於執行審判職務之公署審判時或於檢察官偵查時，證人、鑑定人
、通譯於案情有重要關係之事項，供前或供後具結，而為虛偽陳
述者，處7 年以下有期徒刑。


司法院資訊處製作；財團法人民間司法改革基金會備份。
